【裁判字號】    90,上更(一),635
【裁判日期】    900831
【裁判案由】    毒品危害防制條例
【裁判全文】
臺灣高等法院刑事判決                        九十年度上更（一）字第六三五號
    上  訴  人
    即  被  告    乙○○
    指定辯護人    本院甲○辯護人
右上訴人因毒品危害防制條例案件，不服臺灣新竹地方法院八十九年度訴字第五一七
號，中華民國八十九年十二月八日第一審判決，起訴案號：臺灣新竹地方法院檢察署
八十九年度偵字第三九九三號）提起上訴，經判決後由最高法院第一次發回更審，本
院判決如左：
    主  文
原判決撤銷。
乙○○販賣第二級毒品，累犯，處有期徒刑陸年。
扣案第二級毒品安非他命壹包（警訊載伍佰肆拾公克，實毛重伍佰肆拾貳公克，淨重
伍佰參拾陸公克，取壹公克鑑析用盡，餘伍佰參拾伍公克）、含第二級毒品安非他命
殘渣袋貳拾柒個沒收銷燬之。電子秤貳台、大型分裝袋捌個、小型分裝袋伍包、手提
袋壹個均沒收。
    事  實
一、乙○○有多次違反麻醉藥品管理條例等前科，最後一次因違反麻醉藥品管理條例
    案件，於民國八十五年四月一日，經臺灣新竹地方法院判處有期徒刑十月，於八
    十六年十一月十四日執行完畢。詎仍不知悛悔，於八十九年間某日，基於營利之
    意圖，自綽號「二哥」之不詳姓名成年男子販入第二級毒品安非他命一包（警訊
    載五四０公克、實毛重五四二公克、淨重五三六公克、取一公克鑑析用盡，餘五
    三五公克），伺機販賣予其他不特定之人，為警於八十九年七月十四日上午十一
    時三十分許，尾隨乙○○所駕駛之車牌號碼為二Ｈ─三四三五號自小客車至在新
    竹市○○路、竹光路口處查獲，並扣得內裝有第二級毒品安非他命一包（驗餘淨
    重五三五公克）、含第二級毒品安非他命殘渣袋二十七個、電子秤二台、大型分
    裝袋八個、小型分裝袋五包等物品之手提袋一個。
二、案經新竹縣警察局竹北分局報告臺灣新竹地方法院檢察署檢察官偵查起訴。
    理  由
一、右揭事實，業據上訴人即被告乙○○於本院調查、審理時坦承不諱，且對於本件
    承辦員警於其所駕駛之自小客車內起出如事實欄所述扣得之物等情，迭據被告乙
    ○○於偵、審中供承在卷，核與證人洪懿仁及證人即承辦員警曾嘉發、李先國於
    偵查中證述情節，大致相符，並有搜索扣押筆錄、扣案物品清單、搜索錄影帶等
    物附卷及上開起出物品扣案可資佐證；又扣案之晶體經送內政部刑事警察局依呈
    色試驗法、氣相層析質譜儀分析法及核磁共振分析法鑑驗結果，確屬第二級毒品
    安非他命等情，亦有該刑事警察局鑑驗通知書一件在卷足憑，且查扣案之第二級
    毒品安非他命數量高達五三五公克，又併查扣之物尚有含第二級毒品安非他命殘
    渣袋二十七個、電子秤二台、大型分裝袋八個、小型分裝袋五包等物品之手提袋
    一個，是其為供販賣之意圖甚明。上訴人於本院調查、審理時之自白與事實相符
    ，自得採為斷罪之證據。本件事證明確，被告犯行洵堪認定。
二、按安非他命係毒品危害防制條例第二條第一項第二款所稱之第二級毒品。復按「
    販賣毒品罪」所謂販賣行為，不以販入後復行販出為必要，祇要以營利為目的，
    而有販入或賣出二者其一之行為，即足構成。上訴人乙○○向綽號「二哥」之不
    詳姓名成年男子販入第二級毒品安非他命，並伺機販賣予其他不特定之人，核其
    所為，係犯毒品危害防制條例第四條第二項之販賣第二級毒品罪。其持有毒品之
    低度行為為販賣之高度行為所吸收，不另論罪。上訴人前因違反麻醉藥品管理條
    例案件，經臺灣新竹地方法院判處有期徒刑十月確定，八十六年十一月十四日假
    釋期滿執行完畢，有本院被告全國前案紀錄表附卷可佐，被告前受有期徒刑執行
    完畢，五年內再犯本件有期徒刑以上之刑之罪，為累犯，依刑法第四十七條之規
    定，加重其刑。又查被告意圖營利販入第二級毒品安非他命，賊害他人身體健康
    、影響社會治安甚鉅，情節原屬不輕，然其於販入後即為警查獲，尚無積極證據
    認被告乙○○有賣出之犯行，如逕以宣告最低度之七年以上有期徒刑，猶嫌過重
    ，情輕法重，客觀上殊堪憫恕，爰依刑法第五十九條規定減輕其刑，以符刑罰相
    當原則。
三、原審予以論罪科刑，固非無見。惟查：(一)、被告乙○○之辯護人魏翠亭律師於原
    審中具狀表示業已解除委任（原審卷第七九頁），惟原審仍將魏翠亭律師於判決
    中列為被告乙○○之選任辯護人之一。(二)、按毒品危害防制條例第四條之未經許
    可販賣毒品罪，並不以販入後復行賣出為成立要件，袛須以營利之目的，將麻醉
    藥品予以販入或賣出，有此其一，犯罪即告成立，此與同法第五條所規定「意圖
    販賣而持有」，乃指「意圖販賣」而販入以外之原因而持有者（如因他人之贈與
    或寄藏而持有，嗣後始意圖販賣而持有），迥然有別。衡酌扣案之安非他命之量
    驗餘淨重達五三五公克，市價不菲，如認被告乙○○係因他人贈與或拾獲等情而
    持有扣案之安非他命顯與常情未合；且被告乙○○業於本院審理時坦承扣案之第
    二級毒品安非他命，係意圖販賣而自綽號「二哥」之不詳姓名成年男子販入，並
    伺機售予其他不特定之人，已如前述，足認被告乙○○係因意圖販賣而販入並持
    有安非他命。原審未詳為勾稽以被告持有大量之第二級毒品安非他命，與意圖營
    利而向他人販入該大量之安非他命間，並不具有邏輯上之必然關係，遂認被告乙
    ○○犯毒品危害防制條例第四條第二項罪所用之物，應分依同條例第十八條第一
    項、第十九條第一項規定沒收，原判決誤為依刑法第三十八條第一項第二款規定
    沒收，均容有未洽。被告上訴否認扣案之安非他命為其所有，指摘原判決不當雖
    無理由，然原判決既有前開可議之處，應予撤銷改判。爰審酌被告犯罪之動機、
    目的、手段、方法及其於本院審理時坦承犯行之態度等一切情狀，量處如主文第
    二項所示之刑。扣案第二級毒品安非他命一包（驗餘淨重五三五公克），另含第
    二級毒品安非他命殘渣袋二十七個，依毒品危害防制條例第十八條第一項前段沒
    收並銷燬之；查扣電子秤二台、大型分裝袋八個、小型分裝袋五包、手提袋一個
    ，依毒品危害防制條例第十九條第一項規定沒收。另扣案之吸食器一組無證據證
    明與本件犯行有何直接關係，與沒收要件不侔，無從於本案中併予宣告沒收，附
    此敘明。
據上論斷，應依刑事訴訟法第三百六十九條第一項前段、第三百六十四條、第二百九
十九條第一項前段、毒品危害防制條例第四條第二項、第十八條第一項前段、第十九
條第一項、刑法第十一條前段、第四十七條、第五十九條，判決如主文。
本案經檢察官郭啟東到庭執行職務。
中      華      民      國     九十     年      八      月    三十一    日
                              臺灣高等法院刑事第二十一庭
                                  審判長法  官  葉  騰  瑞
                                        法  官  黃  國  忠
                                        法  官  江  國  華
右正本證明與原本無異。
如不服本判決應於收受送達後十日內向本院提出上訴書狀，其未敘述上訴之理由者並
得於提起上訴後十日內向本院補提理由書（均須按他造當事人之人數附繕本）。
                                        書記官  吳  碧  玲
中      華      民      國    九十    年      九    月          三      日


司法院資訊處製作；財團法人民間司法改革基金會備份。
